臺灣板橋地方法院刑事判決　　　　　　　96年度訴字第2144號
公　訴　人　臺灣板橋地方法院檢察署檢察官
被　　　告　甲○○
　　　　　　　　　　（現另案羈押於臺灣臺北看守所）
上列被告因毒品危害防制條例案件，經檢察官提起公訴（96年度
毒偵字第3188、3903號）及移送併案審理（96年度毒偵字第3933
號），本院依簡式審判程序判決如下：
    主  文
甲○○施用第一級毒品，累犯，處有期徒刑壹年貳月。扣案安非
他命壹包驗餘淨重零點零零陸公克沒收銷燬之；上開安非他命
之外包裝袋壹只、安非他命吸食器肆組均沒收。
    事  實
一、甲○○有賭博、竊盜、贓物、偽造文書、違反麻醉藥品管理
    條例、槍砲彈藥刀械管制條例及毒品危害防制條例等前科。
    前因施用毒品案件，先後經臺灣臺中地方法院以88年度毒聲
    字第7203號裁定及臺灣南投地方法院89年度以毒聲字第418
    號裁定送觀察、勒戒後，均認無繼續施用毒品之傾向，而分
    別於民國88年12月27日、89年3 月16日執行完畢釋放出所。
    嗣又因施用毒品案件，經臺灣南投地方法院以89年度毒聲字
    第1778號裁定令入戒治處所施以強制戒治，因戒治成效良好
    ，而經上開法院以90年度毒聲字第722 號裁定停止戒治，所
    餘戒治期間付保護管束，惟其於保護管束期間違反應遵守事
    項情節重大，再經上開法院以90年度毒聲字第1098號裁定撤
    銷停止戒治，後於91年4 月13日戒治期滿執行完畢釋放出所
    。
二、甲○○前因竊盜案件，經臺灣臺北地方法院以94年度易字第
    1038號刑事判決判處有期徒刑一年確定，又因施用毒品案件
    ，經同一法院以94年度易字第1202號判處有期徒刑七月，並
    由臺灣高等法院以95年度上易字第292 號刑事判決駁回上訴
    而確定；上開二案再經臺灣高等法院以95年度聲字第672 號
    裁定應執行有期徒刑一年六月確定，嗣於95年12月1 日縮刑
    期滿執行完畢。
三、詎甲○○仍不知悔改，於上開強制戒治及有期徒刑執行完畢
    後五年內，復基於施用第一級毒品海洛因（下稱海洛因）及
    第二級毒品安非他命（下稱安非他命）之包括犯意，自96年
    3 月13日晚間8 時許起至同年5 月18日上午某時止，在臺北
    縣三重市○○路283 巷8 號、同市○○路223 號3 樓、同縣
    板橋市○○路53號5 樓頂等處，以將海洛因及安非他命粉末
    同時置入玻璃球吸食器後，再點火燒烤使其產生煙霧後加以
    吸食之方式，非法施用海洛因及安非他命多次，約每二、三
    星期至少施用一次。嗣先於96年3 月13日晚間9 時40分許，
    在上開三重市○○路住處為警查獲，並扣得其所有之安非他
    命一包（淨重0.45公克）、安非他命吸食器一組等物；又於
    同年4 月18日晚間8 時許，在臺北縣三重市○○路○段81之
    1 號前為警查獲；再於同年5 月18日下午1 時許，在上開板
    橋市○○路住處為警查獲，並扣得其所有之安非他命吸食器
    三組等物。
四、案經臺北市政府警察局大安分局、松山分局、臺北縣政府警
    察局板橋分局先後報請臺灣板橋地方法院檢察署檢察官偵查
    起訴及移送併案審理。
    理  由
一、本件被告甲○○所犯係死刑、無期徒刑、最輕本刑為三年以
    上有期徒刑以外之罪，其於準備程序中就被訴事實為有罪之
    陳述，經法官告知簡式審判程序之旨，並聽取公訴人及被告
    之意見後，本院業已於96年7 月13日依刑事訴訟法第273 條
    之1 第1 項之規定，合議裁定由受命法官獨任進行簡式審判
    程序，合先敘明。
二、前揭事實業據被告於警詢、偵查及本院審理中均供承不諱，
    而其於上開時、地為警查獲後，經警採集尿液送鑑定單位以
    EIA 酵素免疫分析法初步檢驗及以GC/MS 氣相層析質譜儀法
    確認檢驗結果，確呈鴉片類（嗎啡）及安非他命類陽性反應
    乙節，亦有臺灣尖端先進生技醫藥股份有限公司96年3 月21
    日、96年4 月25日濫用藥物檢驗報告、臺灣檢驗科技股份有
    限公司96年6 月6 日編號CH/2007/51077 號濫用藥物尿液檢
    驗報告、尿液檢體委驗單、尿液檢體編號清單、尿液檢體收
    件簽收紀錄表各一紙附卷可稽，及上開毒品安非他命一包（
    驗餘淨重0.0036公克）、施用毒品之器具安非他命吸食器四
    組等物扣案可資佐證。前揭扣案毒品經送交通部民用航空局
    航空醫務中心鑑定結果，確為安非他命成分等情，復有上開
    醫務中心96年4 月27日航藥鑑字第0960275 號毒品鑑定書一
    紙在卷可按，被告之自白既有上開證據足資補強，應堪信為
    真實。據此，本案事證明確，被告犯行堪以認定。
三、又被告前因施用毒品案件，先後經臺灣臺中地方法院以88年
    度毒聲字第7203號裁定及臺灣南投地方法院以89年度毒聲字
    第418 號裁定送觀察、勒戒後，均認無繼續施用毒品之傾向
    ，而分別於88年12月27日、89年3 月16日執行完畢釋放出所
    。嗣又因施用毒品案件，經臺灣南投地方法院以89年度毒聲
    字第1778號裁定令入戒治處所施以強制戒治，因戒治成效良
    好，而經上開法院以90年度毒聲字第722 號裁定停止戒治，
    所餘戒治期間付保護管束，惟其於保護管束期間違反應遵守
    事項情節重大，再經上開法院以90年度毒聲字第1098號裁定
    撤銷停止戒治，後於91年4 月13日戒治期滿執行完畢釋放出
    所等情，有臺灣高等法院被告前案紀錄表一份在卷可參，其
    再犯本件施用第一級、第二級毒品之罪，係於強制戒治執行
    完畢後五年內再犯該條例第10條第1 項、第2 項之罪，依毒
    品危害防制條例第23條第2 項規定，應逕予論罪科刑。
四、論罪科刑部分：
(一)按海洛因、安非他命分別為毒品危害防制條例第2 條第2 項
    第1 款、第2 款所定之第一級、第二級毒品，故核被告所為
    ，係犯上開條例第10條第1 項之施用第一級毒品罪及同條第
    2 項之施用第二級毒品罪。被告為施用第一級毒品海洛因、
    第二級毒品安非他命而持有之行為，均為其施用之高度行為
    所吸收而不另論罪。又本件被告雖有多次施用第一級、第二
    級毒品之犯行，然按毒品危害防制條例所稱之毒品，係指具
    有「成癮性」、濫用性及對社會危害性之麻醉藥品與其製品
    及影響精神物質與其製品，此觀該條例第2 條第1 項之規定
    自明，是該條例第10條所定之施用毒品罪，對應上開毒品所
    具有之「成癮性」可知，其構成要件在本質上應即含有「習
    慣性」反覆為同一施用行為之意涵，故該罪所針對之施用毒
    品行為，在自然概念上雖可能有數行為，然若施用毒品者係
    基於持續施用毒品動機之單一犯罪計劃所賡續而為之集合行
    為，所侵害之法益亦均屬相同之社會法益，於法律上應評價
    為「集合犯」，而屬實質上一罪，論以一罪為已足，無庸就
    其每一次施用毒品行為各別評價後依數罪併罰方式處斷。據
    此，本件被告前已有多次施用毒品之前科，業如前述，此次
    又係於96年3 月13日、4 月18日、5 月18日等密接之時間內
    為警方查獲，顯見其所述每二、三星期至少施用毒品一次之
    頻率，洵屬有據，即係基於單一持續施用毒品之動機所為，
    應屬前述之集合犯而僅論以一罪為已足。另被告係以一行為
    同時施用第一級毒品海洛因及第二級毒品安非他命，為想像
    競合犯，應依刑法第55條之規定從一重依施用第一級毒品罪
    處斷。
(二)被告前因竊盜案件經臺灣臺北地方法院以94年度易字第1038
    號刑事判決判處有期徒刑一年確定，又因施用毒品案件，經
    同一法院以94年度易字第1202號判處有期徒刑七月，並由臺
    灣高等法院以95年度上易字第292 號刑事判決駁回上訴而確
    定；上開二案再經臺灣高等法院以95年度聲字第672 號裁定
    應執行有期徒刑一年六月確定，嗣於95年12月1 日縮刑期滿
    執行完畢乙節，有上開被告前案紀錄表一份在卷可按，其受
    有期徒刑執行完畢後五年內，故意再犯本件有期徒刑以上之
    罪，為累犯，應依刑法第47條第1 項之規定加重其刑。
(三)本院爰審酌被告有事實欄所示之多項前科，有上開被告前案
    紀錄表一份在卷可參，素行不佳，且前已有因施用毒品迭經
    觀察、勒戒、強制戒治及判處徒刑之紀錄，業如前述，竟仍
    再犯本件施用毒品之犯行，顯見其悔意不深，惟其施用毒品
    係自戕行為，對他人法益尚無具體危害，及其施用毒品之動
    機、次數、犯罪後坦承犯行之態度等一切情狀，量處如主文
    所示之刑，以示懲儆。
(四)扣案之安非他命一包驗餘淨重0.0036公克係第二級毒品，不
    論屬於犯人與否，均應依毒品危害防制條例第18條第1 項前
    段規定沒收銷燬之。又上開安非他命之外包裝袋一只有防制
    毒品裸露、潮濕、便於攜帶之功能，與安非他命吸食器四組
    均為被告所有供犯本件施用毒品犯行所用之物，業據其供承
    在卷，爰均依刑法第38條第1 項第2 款之規定併予宣告沒收
    之。
(五)本件檢察官原雖僅起訴被告於96年4 月18日為警採尿前回溯
    26小時內之某時施用第一級毒品海洛因及於96年3 月13日晚
    間8 時許、同年4 月18日晚間6 時許施用第二級毒品安非他
    命之行為，惟被告自96年3 月13日晚間8 時許起至同年5 月
    18日上午某時許止所為多次施用第一級毒品海洛因、第二級
    毒品安非他命之行為，既係基於同一施用第一級、第二級毒
    品之集合犯意為之，與經起訴部分具有集合犯之實質上一罪
    關係，業如前述，且經檢察官移送併案審理，基於審判不可
    分原則，本院自應併予審究，附此敘明。
據上論斷，應依刑事訴訟法第273 條之1 第1 項、299 條第1 項
前段，毒品危害防制條例第10條第1 項、第2 項、第18條第1 項
前段，刑法第11條前段、第55條、第47條第1 項、第38條第1 項
第2 款，判決如主文。
本案經檢察官吳宗光到庭執行職務。
中　　華　　民　　國　　96　　年　　7 　　月　　31　　日
                  刑事第十七庭  法　官 張紹省
以上正本證明與原本無異。
如不服本判決應於送達後十日內向本院提出上訴狀。
                                書記官 周雅玲
中　　華　　民　　國　　96　　年　　7 　　月　　31　　日
附錄本案論罪科刑法條全文：
毒品危害防制條例第10條
施用第一級毒品者，處六月以上五年以下有期徒刑。
施用第二級毒品者，處三年以下有期徒刑。
